臺灣高等法院臺中分院刑事判決　　　　 96年度上易字第846號
上　訴　人　臺灣臺中地方法院檢察署檢察官
被　　　告　己○○
　　　　　　　　　　國民
　　　　　　乙○○
　　　　　　　　　　國民
上列上訴人因詐欺案件，不服臺灣臺中地方法院95年度訴字第21
32號中華民國96年3月21日第1審判決（起訴案號：臺灣臺中地方
法院檢察署94年度偵字第16731號），提起上訴，本院判決如下
：
    主  文
上訴駁回。
    事實及理由
一、本案經本院審理結果，認第1審判決認事用法並無不當，應
    予維持，並引用第1審判決書記載之證據及理由（如附件）
    。
二、上訴人上訴意旨略謂：
　(一)被告己○○確實有在「力翔企業管理顧問有限公司」任職，
　  擔任業務主任一職，且又在該公司為客戶請領保險費之委任
    契約書上簽名，而證人丙○○已證稱「於93年3月20日與麗
    雯（亦即被告乙○○）及他公司之男同事一起去仁愛醫院開
    立診斷證明書，該公司之男同事教我如何說出不實病情，使
    我心生厭煩，我便藉口很忙離開，之後也無申請到診斷證明
    書等語；另證人庚○○證稱：從未至中國醫藥大學附設醫院
    及林森醫院門診及就醫，也不曾提供證件給他人申請勞工保
    險金給付，也沒有參加勞工保險，並不認識乙○○，也不曾
    委託申請勞工保險金給付等語。依證人丙○○所證，證人丙○○確有委託被告乙○○辦理勞工保險金之給付申請，且與
    被告乙○○及其公司男同事一同至醫院請領診斷證明書，該
    公司男同事並有教導證人丙○○須為不實病情之陳述，雖丙○○未說明該人之真實姓名，然與被告乙○○陪同丙○○一
    同到醫院，且教其為不實病情陳述之人，除被告己○○外，
    另1人為丁○○，丁○○與渠等之關係，乃屬上司與下屬之
    關係，且依渠等作業流程乃是被告乙○○、己○○將客戶之
    相關資料備齊後，再交回公司予丁○○審核後提出申請，就
    程序上而言，該人應非丁○○，且被告己○○為被告乙○○
    之夫，丁○○為被告乙○○之上司，丁○○亦無在與被告乙○○為客戶處理時，要客戶為不實陳述之可能，故依證人丙○○所證，要其為不實病情陳述以為其辦理保險金申請之人
    ，應為被告己○○。而被告己○○自陳，亦有在證人庚○○
    之委任契約書上簽名，雖辯稱伊僅為業績在委任契約書上掛
    名，未經手業務，然被告己○○為該公司人員，縱使業務為
    被告乙○○所招攬，被告己○○亦是從事相同工作，被告己○○無何業務，在被告乙○○辦理保險給付之申請時，當無
    單純掛名，未從旁協同辦理之理，是以被告己○○部分，原
    審認定而為被告己○○無罪判決自有上述之違法，自有未洽
    。
  (二)而於被告乙○○部分，雖前於94年3月4日經臺灣臺中地方法
    院以94年度訴字第422號協商判決有期徒刑1年，緩刑2 年，
    並經臺灣高等法院臺中分院於94年6月21日以94年度上訴字
    第934號駁回上訴，於94年7月15日確定在案，然原審就被告
    乙○○所犯詐欺罪部分，漏未審酌，且本案與上開所述偽造
    文書犯行間，手法有異，自不可為免訴之判決等由，據以上
    訴。
三、關於上訴人上開上訴理由不為採認之部分：
  (一)檢察官上訴理由中所稱證人丙○○之指證部分：本案檢察官
    於偵查中並未以積極偵查方式傳喚證人丙○○到庭指認被告
    己○○是否確係於上述時、地陪同被告乙○○、證人丙○○
    一同至上揭醫院申請開立診斷證明書，證人丙○○所稱之男
    子是否即為被告己○○當不得以如上訴理由之推論方式認定
    之；而證人丙○○於警詢中固曾證述及有1名男子曾經與被
    告乙○○陪同伊至上述醫院申請開立診斷證明書，並教導伊
    如何向醫師主訴不實之受有傷害內容以由醫師開立不實之診
    斷證明書等語。然經本院傳喚證人丙○○到庭具結當場指認
    被告己○○確非當日陪同伊至上述醫院申請開立不實之診斷
    證明書之人（本院96年8月3日上午10時55分筆錄），是檢察
    官以被告己○○應係陪同證人丙○○至上揭醫院申請開立不
    實之診斷證明書，且教導證人丙○○於醫師詢問傷病內容時
    為如何不實之主訴等語，應屬無憑。
  (二)又關於檢察官上訴理由所指證人庚○○證稱並未至上述醫療
    院所申請開立診斷證明書，而被告己○○於證人庚○○委任
    契約書上簽名之部分，此部分除已據被告乙○○於偵查中供
    稱就證人庚○○申請診斷證明書為渠所申請辦理、填載等語
    屬實，此亦核與證人戊○○於本院到庭具結證稱證人庚○○
    之診斷證明書為被告乙○○所取回交付等語（本院96年8月3
    日上午10時55分筆錄），亦足認被告己○○所辯僅為業績而
    於證人庚○○之委任契約書上簽名等語，應非無憑，況檢察
    官就被告己○○、乙○○2人就偽造證人庚○○上開診斷證
    明書究如何分工、共犯結構為何，亦未於起訴書內詳為說明
    。是原審就被告己○○涉犯偽造文書罪部分以罪嫌不足，為
    無罪判決，當屬有據。
  (三)再者，關於檢察官上訴理由中所稱被告乙○○所犯偽造文書
    、詐欺取財2罪應分論併罰，非牽連犯之裁判上一罪關係，
    與上述已經判決確定之偽造文書犯行，亦無連續犯之裁判上
    一罪關係等語。此查檢察官之起訴書內已具體指明被告乙○○所犯本件之偽造文書、詐欺取財2罪應依修正前刑法第55
    條牽連犯關係從一重之偽造文書罪處斷，且按本案被告乙○○以偽造診斷證明書之方式，並持以行使，以詐領保險金給
    付款，而足以生損害於他人，係犯刑法第216條、第210條之
    行使偽造私文書罪及同法第339條第1項之詐欺罪，行使偽造
    私文書與詐欺罪間，有方法結果之牽連關係（修正前），自
    應應從一重之行使偽造之私文書罪處斷；而被告乙○○本案
    所犯之行使偽造文書罪，復與被告於93年7月間所偽造之道
    路交通事故證明書之偽造公文書之已經判決確定（臺灣臺中
    地方法院94年度訴字第422號判決）之犯行間，時間緊接，
    犯罪構成要件相同，具有連續犯之裁判上一罪關係，為該確
    定判決效力所及，原審就被告乙○○部分為免訴判決，自無
    違誤。是檢察官之上訴並無理由，應予駁回。
四、被告乙○○經合法傳喚，無正當之理由不到庭者，爰不待其
    到庭陳述，逕行判決。
據上論斷，應依刑事訴訟法第373條、第371條、第368條，判決
如主文。
本案經檢察官甲○○到庭執行職務。
中　　華　　民　　國　　96　　年　　9 　　月　　20　　日
        　　刑事第三庭    審判長法　官  王  增  瑜
　　　　　　　　　　　　　　    法　官  蔡  紹  良
　　　　　　　　　　　　　　　  法　官  梁  堯  銘
上列正本證明與原本無異。
不得上訴。
                                書記官  陳  麗  玉
中　　華　　民　　國　　96　　年　　9 　　月　　20　　日
